臺灣高等法院刑事判決　　　　　　　　　　　　　九十一年度交上易字第三九三號
　　上　訴　人　臺灣桃園地方法院檢察署檢察官
　　上　訴　人
　　即　被　告　乙○○　男民.
　　選任辯護人　劉哲睿律師
　　被　　　告　甲○○　男民.
右上訴人因被告等公共危險等案件，不服臺灣桃園地方法院九十年度交易字第六六四
號，中華民國九十一年七月一日第一審判決（起訴案號：臺灣桃園地方法院檢察署九
十年度偵字第九二四六、一八九六二號），關於過失傷害罪部分，提起上訴，本院判
決如左：
    主  文
上訴駁回。
    事  實
一、乙○○於民國九十年五月十九日晚間七時許，因同日下午在其新竹縣關西鎮家中
    飲酒後，已達不能安全駕駛動力交通工具狀況下，竟駕駛車牌號碼Ｈ七－九九七
    九自用小客車自家中外出，至桃園縣龍潭鄉訪友。迨當晚十時許，乙○○酒醉駕
    駛上開車輛搭載鍾昭靖，沿桃園縣龍潭鄉○○路往中壢市○○○○○道行駛，途
    經中豐路與該路五九四巷閃光號誌交岔路口前，尚未進入交岔路口時，適有甲○
    ○駕駛車牌號碼ＷＤ－八四二二自用小客車搭載其妻陳珮綺，沿中豐路往龍潭市
    區方向行駛，至該路口要左轉進入中豐路五九四巷，並已通過該交岔路口中心完
    成轉彎動作，直駛進入巷內。鍾昭鏵本應注意汽車行駛時，駕駛人應注意車前狀
    況，並隨時採取必要之安全措施；且直行車尚未進入交岔路口，而轉彎車已達中
    心處開始轉彎，直行車應讓轉彎車先行。而當時係天候陰、夜間惟有照明，道路
    無障礙、路面無缺陷及視距良好等情形，並無不能注意之情事，竟疏未注意車前
    有甲○○所駕駛車輛已完成左轉之車況，未禮讓甲○○所駕駛車輛先行，即貿然
    疾駛直行逕行通過該路口，乙○○所駕駛車輛乃在該交岔路口直接衝撞甲○○所
    駕駛車輛右側右前車門及右前葉子板車身，致甲○○因此受有頭部外傷併左額部
    撕裂傷四公分、兩側膝關節部位挫傷併皮下瘀血、腰椎扭傷、左前臂挫傷及皮下
    瘀血之傷害；陳珮綺受有頭部外傷併右顳部皮下血腫、右肩胛、大腿及兩側膝關
    節部位皮下瘀血、頸部扭傷之傷害；鍾昭靖受有前額、頸部及前胸均受有擦挫傷
    之傷害（乙○○過失傷害鍾昭靖部分，未據告訴）；乙○○則受有左前額頭血腫
    三乘以三公分、右下唇擦傷一．五乘以一公分、左腕瘀傷四乘以三公分、右下肢
    、右足、左下肢、左腕多處瘀傷之傷害。嗣乙○○經送醫治療，於當晚十一時許
    ，經敏盛綜合醫院龍潭分院人員抽血檢出其血中酒精濃度為一二九ＭＧ／ＤＬ（
    換算吐氣中所含酒精成分濃度為每公升０．六四五毫克，乙○○不能安全駕駛動
    力交通工具部分，經原判決判處罰金一萬五千元，如易服勞役以三百元折算一日
    ，乙○○上訴本院後，撤回上訴而確定）。乙○○於肇事後，在未被有偵查犯罪
    職權之公務員發覺犯罪前，即向前往現場處理之桃園縣警察局平鎮分局龍潭分駐
    所警員鍾昭宗自首，接受裁判。
二、案經甲○○、陳珮綺訴由桃園縣警察局平鎮分局報請台灣桃園地方法院檢察署檢
    察官偵查起訴。
    理  由
甲、有罪部分
壹、認定犯罪事實所憑之證據及理由
一、上訴人即被告乙○○於警訊、檢察官訊問及原法院、本院審理時均坦承酒後駕駛
    上開車輛，於上揭時、地，與告訴人甲○○所駕駛上開車輛發生碰撞，致告訴人
    甲○○、陳珮綺因此受傷等情（見偵字第九二四六號卷第四至七頁、第四０、四
    一頁、原審卷第一四一頁、本院卷第五三、五四頁）。
二、上開被告乙○○過失傷害情節，業據告訴人甲○○、陳珮綺於警訊、檢察官訊問
    及原法院、本院審理時指訴歷歷，並提出診斷證明書附卷為證（見偵字第九二四
    六號卷第十三至十九頁、第四０、四九、五０頁、原審卷第四五、一０八、一四
    一頁、本院卷第三七頁）。
三、被告乙○○經送醫治療，於當晚十一時許，經敏盛綜合醫院龍潭分院人員抽血檢
    出其血中酒精濃度為一二九ＭＧ／ＤＬ（換算吐氣中所含酒精成分濃度為每公升
    ０．六四五毫克）等情，並有敏盛綜合醫院龍潭分院急診生化檢驗單在卷可憑（
    偵字第九二四六號卷第十二頁）。被告乙○○係酒醉駕駛車輛肇事，致告訴人甲
    ○○、陳珮綺二人因此受傷，已堪認定。
四、按汽車行駛時，駕駛人應注意車前狀況，並隨時採取必要之安全措施；且轉彎車
    輛應讓直行車輛先行，但直行車尚未進入交岔路口，而轉彎車已達中心處開始轉
    彎，直行車應讓轉彎車先行，道路交通安全規則第九十四條第三項、第一百零二
    條第一項第六款，分別有明文規定。經查，依卷附桃園縣警察局道路交通事故調
    查報告表暨所附事故現場圖、桃園縣警察局平鎮分局龍潭分駐所交通事故現場草
    圖所示（偵字第九二四六號卷第二二、五三頁），及證人即現場處理警員鍾昭宗
    證述：車禍發生時，事故地點交岔路口，僅有閃光號誌等語（見原審卷第五０頁
    ）。事故現場為閃光號誌交岔路口，雙向四線道，車道寬為三．五公尺，事故後
    兩堆散落物，均靠近被告乙○○所駕駛車輛行向之內、外側車道分道線，較多散
    落物在外側車道，較少在內側車道。再參酌告訴人甲○○、陳珮綺始終一致指稱
    被告乙○○駕駛車輛係行駛在外側車道，二車於外側車道發生碰撞等情（見偵字
    第九二四六號卷第十三頁背面、第四０頁、原審卷第一四一頁）。又依卷附車牌
    號碼ＷＤ─八四二二車輛車損照片可知（見偵字第九二四六號卷第二七、五五頁
    ），該車輛係右側車身右前車門、右前葉子板、及後行李箱右側嚴重凹損，車頭
    、右後車門部分並未受損，堪信係車輛右側前半部、右側後端被撞擊，車頭部分
    則無。而被告乙○○自承係以時速五十公里速度直行，並未減速（見原審卷第四
    五頁、本院卷第三八頁）。再參以告訴人甲○○於警訊時即指稱其車輛被撞後打
    轉二圈後停住（見偵字第九二四六號卷第十三頁背面），及被告乙○○亦供述告
    訴人甲○○之車輛尾巴甩到伊車輛情節（見本院卷第三七頁）。如非在內、外側
    車道分道線附近發生碰撞，散落物並無跨越內、外側車道分道線二邊之理，堪信
    被告乙○○駕駛車輛在其車行方向車道內、外車道分道線附近，以車頭撞擊告訴
    人甲○○所駕駛車輛之右前車門、右前葉子板部位，告訴人甲○○所駕駛車輛右
    側車身前段遭高速重力撞擊，乃生逆時針方向（車頭向左、車尾向右）旋轉，其
    右側車身後端旋轉後撞及被告乙○○所駕駛左側車身，使右側車身右前車門、右
    前葉子板、後行李箱右側均產生嚴重凹損。如告訴人甲○○所駕駛車輛尚未完成
    左轉彎動作，理應被前方對向來車即被告乙○○所駕駛車輛撞及車頭部位方是，
    信無撞及右前車門、右前葉子板部位可能。再告訴人甲○○所駕駛車輛如尚未完
    成左轉彎動作，亦無可能車頭已伸入對向車道內、外側車道分道線附近，於該處
    與被告乙○○所駕駛車輛發生碰撞。被告乙○○指稱：伊係行駛於內側車道，二
    車於內側車道發生碰撞等情，核與事證不符，不能採取，附此敘明。次查，被告
    乙○○自承其係直行時速為五十公里，則每秒可前進十三．八九公尺，而告訴人
    甲○○係左轉彎車，且告訴人甲○○並陳明有先停車後再起步（見偵字第九二四
    六號卷第四０頁）。徵以告訴人甲○○係左轉進入巷內車輛，於轉彎前先停車再
    開，為一般正常行駛方式，所陳停車起步情節，應可採信。告訴人既係停車起步
    ，車速應甚緩慢，則堪信被告乙○○行駛進入交岔路口前，告訴人駕駛車輛應已
    開始轉彎，甚且已完成轉彎動作，否則無以於被告乙○○高速行駛進入路口短暫
    時間內，即已車身打直，且車頭接近內、外側車道分道線之狀態下，為被告乙○
    ○所駕駛車輛撞及。又查，被告乙○○自承：伊看見告訴人甲○○之車輛突然左
    轉時，伊即時煞車已撞上（見偵字第九二四六號卷第五頁、第四九頁背面）；伊
    約在五公尺前看到告訴人甲○○之車輛，已來不及反應（見原審卷第四五頁）；
    伊約在五公尺遠看到告訴人甲○○之車輛在左轉彎，看到時就已撞上，來不及煞
    車等語（見本院卷第三八頁）。且事故發生時為夜間，車輛均開啟車頭大燈，明
    亮無比，目標顯著，堪信被告乙○○疏未注意車前狀況，否則豈會看見告訴人所
    駕駛車輛於開啟車頭大燈左轉彎時，竟尚未煞車即已撞上。綜上所述，被告乙○
    ○行車有未注意車前狀況，並隨時採取必要之安全措施，及未注意直行車尚未進
    入交岔路口，而轉彎車已達中心處開始轉彎，直行車應讓轉彎車先行。而當時係
    天候陰、夜間惟有照明，道路無障礙、路面無缺陷及視距良好等情形，並無不能
    注意之情事，被告乙○○竟疏未注意，其有過失責任甚明。被告乙○○之過失行
    為，與告訴人甲○○、陳珮綺因本件事故所受傷害間，並有相當因果關係。
五、本件事故責任經臺灣省桃園縣區車輛行車事故鑑定委員會鑑定，及臺灣省車輛行
    車事故覆議鑑定委員會覆議結果，均認定：甲○○駕駛自用小客車，行經閃光號
    誌交岔路口，左轉彎車未讓直行車先行，為肇事原因等語，有該鑑定委員會九十
    府車鑑桃字第九００九八三號鑑定意見書、該覆議鑑定委員會九十一年三月十二
    日府覆議字第九一０一八八號函在卷可按（見偵字第九二四六號卷第四四、四五
    頁、原審卷第六五頁）。惟上開鑑定、覆議過程，並未審酌車輛碰撞後散落物之
    位置，進而確認兩車撞擊點在內側或外側車道，據以判定被告乙○○於進入交岔
    路口前，告訴人甲○○之車輛已否開始轉彎，甚或已完成轉彎動作，徒以告訴人
    甲○○之車輛係左轉彎車，被告乙○○之車輛係直行車，即遽以認定告訴人甲○
    ○行車轉彎未讓直行車先行，尚有未洽，本院不予採取，併予指明。
六、被告乙○○於肇事後，在未被有偵查犯罪職權之公務員發覺犯罪前，即向到達現
    場處理警員表明其為肇事者等情，業經證人即到達現場處理之警員鍾昭宗到庭結
    證屬實（見原審卷第五０頁），足證被告乙○○對於未發覺之犯罪自首，而接受
    裁判。
貳、本院對被告辯解所為判斷
一、訊據被告乙○○否認其未注意車前狀況，並隨時採取必要之安全措施，及未注意
    於直行車尚未進入交岔路口，而轉彎車已達中心處開始轉彎，直行車應讓轉彎車
    先行等情，並辯稱：伊正常行駛於內側車道，並非告訴人甲○○所指外側車道，
    係告訴人甲○○之車輛違反轉彎車應讓直行車先行之規定，忽然左轉，伊反應不
    及撞上等語。
二、經查，被告乙○○有未注意車前狀況，並隨時採取必要之安全措施，及未注意於
    直行車尚未進入交岔路口，而轉彎車已達中心處開始轉彎，直行車應讓轉彎車先
    行等情，已如理由甲、壹、四所述。被告乙○○空言否認，洵不足取。是事證明
    確，被告乙○○犯行堪以認定，應依法論科。
參、論罪之理由
一、核被告乙○○所為，係犯刑法第二百八十四條第一項前段之過失傷害罪。被告一
    過失行為使告訴人甲○○、陳珮綺二人受有傷害，應論以想像競合犯一罪。
二、被告乙○○酒醉駕車肇事，致人受傷，應依道路交通管理處罰條例第八十六條第
    一項規定，加重其刑。被告乙○○犯罪後，在未被有偵查犯罪職權之公務員發覺
    犯罪前，即向前往現場處理之警員鍾昭宗自首，而接受裁判，合於自首之規定，
    爰依法減輕其刑。
三、被告所犯過失傷害罪，與已判決確定之不能安全駕駛動力交通工具罪，犯意各別
    ，行為互殊，應予分論併罰，附此敘明。
肆、本院駁回被告乙○○過失傷害罪部分上訴之理由
    原判決以被告乙○○犯過失傷害罪，罪證明確，並援引刑法第二百八十四條第一
    項前段、第六十二條前段（原判決於理由欄已記載刑法第六十二條前段，惟於結
    論欄中漏引，應予補充）、第五十五條、第四十一條第一項前段，道路交通管理
    處罰條例第八十六條第一項，罰金罰鍰提高標準條例第一條前段、第二條規定，
    並審酌被告酒醉駕駛車輛，置路上行人之生命、財產如無物，及被害人甲○○、
    陳珮綺所受傷害程度，又被告乙○○迄未賠償被害人甲○○、陳珮綺損害等一切
    情狀，量處有期徒刑五月，並諭知以銀元三百元易科罰金之折算標準。原判決關
    於被告乙○○所犯過失傷害部分，認事用法，並無不合，量刑亦稱妥適。被告乙
    ○○上訴意旨，以原判決認定事實有誤，且量刑過重為由，指摘原判決不當，提
    起上訴，核無理由，應予駁回。
乙、無罪部分
壹、公訴要旨
一、公訴事實：被告甲○○駕駛車輛於上揭時、地，疏未注意轉彎車應讓直行車先行
    ，致於左轉彎時，與直行之告訴人乙○○所駕駛車輛發生碰撞，致告訴人乙○○
    因此受有左前額頭血腫三乘以三公分、右下唇擦傷一．五乘以一公分、左腕瘀傷
    四乘以三公分、右下肢、右足、左下肢、左腕多處瘀傷之傷害；告訴人鍾昭靖則
    受有前額、頸部及前胸均受有擦挫傷之傷害。
二、公訴法條：刑法第二百八十四條第一項前段之過失傷害罪。
三、公訴證據：(一)告訴人乙○○、鍾昭靖之指訴。(二)告訴人乙○○、鍾昭靖之診斷證
    明書。(三)道路事故調查報告表及現場、車輛毀損照片。(四)臺灣省桃園縣區車輛行
    車事故鑑定委員會鑑定結果，認定：甲○○駕駛自小客車，行經閃光號誌交岔路
    口，左轉彎車未讓直行車先行，為肇事原因等語。
貳、上訴要旨
    告訴人乙○○具狀請求上訴，略以：本件事故經臺灣省桃園縣區車輛行車事故鑑
    定委員會鑑定，及臺灣省車輛行車事故覆議鑑定委員會覆議結果，均認定被告甲
    ○○駕駛自小客車，行經閃光號誌交岔路口，左轉彎車未讓直行車先行，為肇事
    原因。原判決既不採取槫業鑑定機構之見解，逕行認定被告甲○○並無過失，告
    訴人乙○○不能甘服，請求檢察官提起上訴等語，尚非顯無理由，爰依法提起上
    訴。
參、被告甲○○之辯解
一、被告甲○○駕駛車輛緩慢左轉彎，已左轉後行駛到對向外側車道，係告訴人乙○
    ○酒後駕駛車輛高速直行駛來，未讓已轉彎之被告甲○○車輛先行，始發生車禍
    ，被告甲○○並未違規。
二、二車撞擊點係在外側車道，告訴人乙○○指為內側車道，並不實在。
肆、本院之判斷
一、按犯罪事實應依證據認定之，無證據不得推定其犯罪事實。又不能證明被告犯罪
    者，應諭知無罪之判決，刑事訴訟法第一百五十四條、第三百零一條第一項分別
    定有明文。
二、經查，按轉彎車輛應讓直行車輛先行，但直行車尚未進入交岔路口，而轉彎車已
    達中心處開始轉彎，直行車應讓轉彎車先行，道路交通安全規則第一百零二條第
    一項第六款，定有明文。經查，如理由甲、壹、四所述，被告甲○○駕駛車輛左
    轉彎，於告訴人乙○○駕駛車輛進入交岔路口前，既已到達中心點開始轉彎，並
  已完成轉彎動作，直行車之告訴人乙○○車輛依規定即應讓轉彎車之被告甲○○
    車輛先行。則被告甲○○行車並無違反上開規定情事，於本件事故即無過失可言
    。
三、次查，按車禍鑑定委員會之鑑定意見，僅可供法院認定事實之參照，法院不受鑑
    定意見之拘束，囑託鑑定與否，為法院調查證據時得自由裁量之事項，亦不受當
    事人聲請鑑定之拘束（最高法院八十一年度台上字第二三一五號判決參照）。上
    開臺灣省桃園縣區車輛行車事故鑑定委員會鑑定，及臺灣省車輛行車事故覆議鑑
    定委員會覆議意見，並未審酌散落物之位置，進而確認兩車撞擊點在內側或外側
    車道，據以判定被告乙○○於進入交岔路口前，告訴人甲○○之車輛已否開始轉
    彎，甚或已完成轉彎動作，徒以告訴人甲○○之車輛係左轉彎車，被告乙○○之
    車輛係直行車，即遽以認定告訴人甲○○行車轉彎未讓直行車先行，尚有未洽，
    本院不予採取，已如理由甲、壹、五所述。依上開說明，原判決詳述理由，認定
    上開鑑定及覆議意見，尚有未洽，不能採取，並無不合。
四、綜上所述，公訴及上訴意旨所舉事證，尚不足以使本院形成被告甲○○有罪之確
    信。原判決以不能證明被告甲○○犯罪為由，諭知被告甲○○無罪之判決，並無
    不當。公訴人依告訴人乙○○之請求，上訴意旨仍執前詞，指摘原判決不當，提
    起上訴，為無理由，應予駁回。
丙、適用之法律
    刑事訴訟法第三百六十八條。
本案經檢察官劉永清到庭執行職務。
中      華      民      國      九十一      年    十二    月    二十    日
                              臺灣高等法院交通法庭
                                  審判長法  官  葉  麗  霞
                                        法  官  陳  孟  瑩
                                        法  官  李  錦  樑
右正本證明與原本無異。
不得上訴。
                                        書記官  郭  台  發
中      華      民      國      九十一      年    十二    月    二十三  日
